【裁判字號】    97,訴,1696
【裁判日期】    980109
【裁判案由】    違反毒品危害防制條例
【裁判全文】
臺灣屏東地方法院刑事判決              97年度訴字第1696號
公  訴  人  臺灣屏東地方法院檢察署檢察官
被      告  甲○○
上列被告因違反毒品危害防制條例案件，經檢察官提起公訴（97
年度毒偵字第2055號），本院裁定改以簡式審判程序審理，判決
如下：
    主  文
甲○○施用第一級毒品，累犯，處有期徒刑壹年，扣案第一級毒
品海洛因壹包（毛重零點參公克）沒收銷燬之。
    事  實  及  理  由
一、事實：
    (一)甲○○曾於民國88年間，因施用毒品案件，經本院先後裁
      定送觀察勒戒及強制戒治後，於88年7 月27日停止戒治釋
      放，所餘期間付保護管束，迄89年2 月2 日期滿未經撤銷
      停止戒治而執行完畢，並由臺灣屏東地方法院檢察署檢察
      官以89年度戒毒偵字第60號為不起訴處分確定。90年間，
      其又因施用毒品案件，為臺灣屏東地方法院檢察署檢察官
      聲請本院裁定送強制戒治獲准，並另向本院提起公訴，其
      受強制戒治部分，歷經停止戒治及撤銷停止戒治後，於91
      年11月6 日執行期滿；其受起訴部分，則由臺灣高等法院
      高雄分院以90年度上訴字第961 號判決判處有期徒刑1 年
      確定；同年間，其又因施用毒品案件，經本院以90年度易
      字第1448號判決判處有期徒刑9 月確定（上開2 判決所處
      之刑，再經本院以91年度聲字第513 號裁定應執行有期徒
      刑1 年7 月確定）。91年間，其復因施用毒品案件，經本
      院以91年度訴字第118 號判決判處有期徒刑1 年2 月，經
      上訴臺灣高等法院高雄分院以91年度上訴字第1116號判決
      駁回上訴確定；同年間，其又因過失傷害案件，經臺灣高
      雄地方法院以91年度交易字第225 號判決判處有期徒刑10
      月確定（上開2 判決所處之刑，再經臺灣高雄地方法院以
      92年度聲字第1073號裁定應執行有期徒刑1 年11月確定）
      。上開4 判決所處之刑接續執行，本應執行至95年3 月15
      日縮刑期滿，然於94年8 月9 日即獲假釋出監，並付保護
      管束，迄其保護管束期滿日為止，其假釋均未撤銷，其未
      執行之刑，以已執行論。
    (二)詎甲○○不知悔改，復基於施用第一級毒品之犯意，於97
      年9 月11日18時許，在屏東縣佳冬鄉石光村中巷4 號住處
      房間內，以針筒注射之方式，施用第一級毒品海洛因1 次
      。嗣於97年9 月15日21時45分許，在屏東縣佳冬鄉○○村
      ○○路段，因騎機車未戴安全帽為警攔查，並扣得第一級
      毒品海洛因1 包（毛重約0.3 公克）而查獲。
二、證據：本件證據除引用起訴書證據清單欄記載之證據（如附
    件）外，並增加引用高雄市立凱旋醫院濫用藥物成品檢驗鑑
    定書（見偵卷第9 頁）及被告於本院審理中之自白為證據。
三、按海洛因為第一級毒品，毒品危害防制條例第2 條第2 項第
    1 款定有明文。次按，修正毒品危害防制條例就施用毒品者
    ，只於「初犯」及「五年後再犯」2 種情形有其追訴條件之
    限制，即須於初犯經觀察勒戒或強制戒治釋放後，5 年內均
    無施用毒品之行為，始能認其前所實施之觀察勒戒或強制戒
    治已足遮斷毒癮，而得於5 年後再犯時，再適用初犯之規定
    ，重行觀察勒戒程序。倘5 年內已經再犯，被依法追訴處罰
    ，縱其第3 次（或第3 次以上）施用毒品之時間在初犯釋放
    5 年以後，即與「5 年後再犯」之情形有別，且因已於「5
    年內再犯」，顯見其再犯率甚高，原實施觀察勒戒或強制戒
    治，已無法收其實效，而無5 年遮斷效之存在，自無再經觀
    察勒戒及強制戒治之必要，得逕行追訴處罰（最高法院97年
    度第5 次刑事庭會議決議參照）。質言之，依現行規定，被
    告如曾於「初犯」後5 年內第二度施用毒品，則不論第2 次
    被查獲時係受保安處分或刑罰，亦不論第3 次施用時間距離
    前兩次施用時間多久，其第3 次施用毒品被查獲時，均應一
    律追訴處罰。
四、經查，本件被告前於88年間，因施用毒品，初次受觀察勒戒
    及強制戒治執行完畢釋放，旋於90年間第2 次施用毒品，並
    經法院判處徒刑，而於95年3 月15日執行完畢。本件被告既
    非初犯，且之前曾於5 年內兩度施用毒品，故其後已再無5
    年遮斷效之存在，是核其施用海洛因毒品之行為，係犯毒品
    危害防制條例第10條第1 項之施用第一級毒品罪，其持有海
    洛因毒品之行為為施用該毒品之犯行所吸收，不另論罪。被
    告前有如犯罪事實欄所示之科刑及執行情形，有臺灣高等法
    院被告前案紀錄表附卷足憑，其於刑之執行完畢後5 年內，
    故意再犯本件有期徒刑之罪，為累犯，應依法加重其刑。爰
    審酌被告之智識程度，曾有恐嚇、過失傷害及施用毒品之犯
    罪前科，本件施用毒品之動機，前經施用毒品受觀察勒戒、
    強制戒治及徒刑之執行後，仍無視毒品對身心之危害而再度
    施用，毒癮非淺，惟於偵、審程序中均坦承犯行，犯後主動
    前往財團法人迦樂醫院接受美沙冬戒毒治療，有該院病歷影
    本一份附卷可憑，態度尚稱良好等一切情狀，量處如主文所
    示之刑，以資懲儆。扣案第一級毒品海洛因1 包（毛重0.3
    公克）為查獲之毒品，而其包裝袋因係用以包裝海洛因毒品
    ，衡情已黏沾該毒品成分，難以析離，故應將其整體視為查
    獲之毒品，併依毒品危害防制條例第18條第1 項前段規定諭
    知沒收銷燬之。
據上論斷，應依刑事訴訟法第273 條之1 第1 項、第299 條第1
項前段、第310 條之2 ，毒品危害防制條例第10條第1 項、第18
條第1 項前段，刑法第11條前段、第47條第1 項，判決如主文。
中    華    民    國    98    年    1     月    9     日
                  刑事第四庭    法  官  王以齊
以上正本證明與原本無異。
如不服本判決應於收受判決後10日內向本院提出上訴書狀，並
應敘述具體理由；其未敘述上訴理由者，應於上訴期間屆滿後
20日內向本院補提理由書（均須按他造當事人之人數附繕本）
「切勿逕送上級法院」。
中    華    民    國    98    年    1     月    9     日
                                書記官  蔡進吉
附錄本判決論罪科刑法條：
毒品危害防制條例第10條第1 項
施用第一級毒品者，處6 月以上5 年以下有期徒刑。


司法院資訊處製作；財團法人民間司法改革基金會備份。
